臺灣高等法院臺南分院民事判決　　　　　 99年度建上字第3號
上　訴　人　新藝工業股份有限公司
法定代理人　王朝皇
訴訟代理人　楊昌禧　律師
　　　　　　梁育誠　律師
被 上 訴人　經濟部水利署南區水資源局
法定代理人　葉純松
訴訟代理人　蔡建賢　律師
上列當事人間因請求給付工程款事件，上訴人對於中華民國98年
12月31日臺灣臺南地方法院第一審判決（95年度建字第20號）提
起上訴，本院於100年7月26日言詞辯論終結，判決如下：
    主  文
原判決關於駁回上訴人後開第二項之訴，及該部分假執行之聲請
，並訴訟費用之裁判均廢棄。
被上訴人應給付上訴人新臺幣一千二百二十二萬六千七百零七元
，及自民國九十四年九月三日起，至清償日止按年息百分之五計
算之利息。
其餘上訴駁回。
本判決命被上訴人給付部分，於上訴人以新臺幣四百零七萬五千
五百六十九元為被上訴人供擔保後，得為假執行。但被上訴人如
以新台幣一千二百二十二萬六千七百零七元為上訴人供擔保後，
得免為假執行。
第一、二審訴訟費用由被上訴人負擔百分之六十六，餘由上訴人
負擔。
    事實及理由
一、被上訴人之法定代理人已由施慶藏變更為葉純松，此有被上
    訴人提出之經濟部99年1月31日經水人字第09903650380號令
    影本附卷可稽(見本院卷第37-38頁)，茲據葉純松聲明承受
    訴訟，核無不合，應予准許。
二、上訴人主張略以：
  (一)、伊於民國（下同）91年9月16日與被上訴人訂立工程契約
      ，向被上訴人承包「南化水庫與高屏溪攔河堰聯通管路計
      畫-導水幹管第六段工程」（下稱系爭工程）全部工程業
      於93年6月22日竣工，並於93年8月26日經被上訴人驗收完
      畢。系爭工程契約總金額為新臺幣（下同）482,600,000
      元；惟系爭工程進行期間因國內鋼筋及鋼筋以外金屬製品
      價格產生劇烈變動。行政院遂於92年4月30日函頒「因應
      國內鋼筋價格變動之物價調整處理原則」（下稱行政院92
      原則）以因應上開情事。經濟部水利署於92年11月3日依
      上開行政院92原則，訂立「因應國內鋼筋價格變動之物價
      調整規定」（下稱水利署92規定）作為兩造辦理工程物價
      調整計算依據。
  (二)、兩造並於93年3月17日開會協商系爭工程款之物價調整議
      案（下稱93會議），嗣監造單位中華顧問工程司依上揭行
      政院92原則重新計算伊金屬製品物價指數調整後增加之工
      程款，調整之金額為24,300,413元。兩造遂於93年10月11
      日簽立「契約變更協議書」（下稱93協議書），該協議書
      係依據水利署92規定及93會議辦理，依此核定之結果被上
      訴人應支付物價調整費用24,300,413元，被上訴人以經費
      不足為由，僅給5,857,108元，尚欠18,443,305元之調整
      金額未給。
  (三)、93協議書並未約定「被上訴人僅有在該4000萬元之物價調
      整款按比例給付之義務」，故被上訴人有依93協議書第6
      條約定，對於上訴人增加之物價調整款，應從「核定之經
      費」內給付，如有不足，應再報署籌措財源，辦理調整。
      且依兩造簽立之93協議書第l條約定，被上訴人應從「工
      程標餘款」或「奉核定預算」內給付，而依協議書第6條
      約定，被上訴人應從「核定之經費」內給付。以本案而言
      ，「工程標餘款」為l57,443,589元，「奉核定預算」或
      「核定之經費」（兩者意義相同）尚有結餘款83,499,960
      元，是無論依「工程標餘款」或「奉核定預算」，均有餘
      款，故被上訴人自有給付上訴人物價調整款18,443,305元
      之義務。
   (四)、另縱使本件「工程標餘款」或「奉核定之預算」均無結
       餘款，惟依兩造簽訂之93協議書第6條之約定，被上訴人
       亦應再報署籌措財源後，辦理調整，惟被上訴人在系爭
       工程尚未完成以前，竟將各年度之工程剩餘款繳回國庫
       ，且於雙方簽訂協議書後，又不報署籌措財源，以給付
       增加之物價調整款，又不依行政院多次函示內容，函請
       補助機關、上級機關於次一年度編列預算給付，顯係以
       不正當之行為阻其條件之成就。
    (五)、綜上所陳，上訴人得本於93協議書之契約關係，求為命
        被上訴人給付18,443,305元及付法定遲延利息之判決。
        原審為上訴人敗訴之判決，尚有未洽，爰提起上訴。
    (六)、聲明：
      1.原判決廢棄。
      2.被上訴人應給付上訴人18,443,305元，及自民國94年9
        月3日起至清償日止按年息百分之5計算之利息。
      3.第一、二審訴訟費用由被上訴人負擔。
      4.上訴人願供擔保，請准予宣告假執行。
三、被上訴人則抗辯略以：
  (一)、伊於93年3月17日依行政院92原則、水利署92規定，召集
      包括上訴人在內之各廠商，召開「南化水庫與高屏溪攔河
      堰聯通管路計畫因應國內鋼筋價格變動之物價調整」研商
      會議（即93會議）作成結論：「本計畫依工程會92年4月3
      0日因應國內鋼筋價格變動之物價調整規定，基於本計畫
      各工程依前述規定得予調整之金額累計高達1億餘元，遠
      大於本案預定4千萬物價上漲準備金，故應依比例覈實調
      整辦理，嗣後結算尚有餘裕時再行另案研商可否再予辦理
      。」。上訴人派有代表列席參加會議，伊並已檢送系爭會
      議紀錄予上訴人；上訴人繼於同年10月11日申請依上開處
      理原則辦理契約變更，兩造並於同日簽訂系爭工程契約變
      更協議書，兩造同意依行政院92原則、水利署92規定及93
      會議紀錄辦理，同意依93會議之結論辦理物價調整款給付
      事宜。
  (二)、觀諸行政院92原則第1點、第6點則分別規定：「…，惟應
      先辦理契約變更，加列物價指數調整相關規定；其屬增加
      契約價金者，應先考量機關經費支應能力。」、「機關依
      本處理原則辦理物價調整所增加之經費，應在工程標餘款
      或各該計畫奉核定預算內勻支。」；另水利署92規定第1
      點明定：本規定依據行政院92原則辦理；第6點則規定「
      機關依本規定辦理物價調整所增加之經費由各局於核定之
      經費內覈實辦理，若調整經費超出核定經費者，應再報署
      籌措財源後，始得辦理調整」。而兩造訂立之93協議書，
      第1條、第6條則與水利署92規定第1點、第6點相同。伊既
      依上開行政院92原則、水利署92規定，召開93會議，達成
      「依比例覈實調整辦理，嗣後結算尚有餘裕時再行另案研
      商可否辦理。」之結論，並於93年3月10日函送系爭會議
      紀錄予上訴人，嗣兩造於同年10月11日簽訂系爭契約變更
      協議書，兩造均同意依行政院92原則、水利署92規定及93
      會議結論辦理。即以4千萬元之物價上漲準備金，按各家
      廠商經計算後之應調整總增加金額，依比例辦理調整，經
      核與行政院92原則及水利署92規定無不合，且係依兩造達
      成之93會議結論辦理，並由兩造事後簽立系爭93協議書確
      認之，被上訴人已依行政院之函示給付上訴人計算之物價
      調整金額，並由上訴人申領收受，且未聲明保留，自視同
      兩造已就本件系爭工程之物價調整增加工程款達成協議，
      且被上訴人已給付完畢，上訴人自不得再行爭議而請求調
      整工程金額給付。
  (三)、又本件系爭工程並無工程標餘款，蓋本件工程全部經費確
      定之預算為525,706,000元（包括直接工作費及間接工作
      費等費用），而直接工作費預算為487,316,000元（即可
      供給付兩造招標簽約之直接工作費預算），上訴人投標系
      爭工程之金額為482,600,000元（契約金額在上開直接工
      作費預算487,316,000元範圍內），其後完工總結算金額
      （實際給付給上訴人之金額）為546,556,411元，而系爭
      工程之決算金額為588,826, 257元（直接工作費加上間接
      工作費）。因系爭工程之全部經費預算包括直接工作費、
      間接工作費（工地整備、拆遷補償費等），而上開間接工
      作費等項目係由被上訴人另外發包或給付給第三人，並不
      在本件兩造之契約範圍內，亦即上開直接工作費之結算金
      額546,556,411元牴係給付給上訴人，而決算金額係本件
      系爭工程之全部支出包括上訴人之直接工作費及第三人之
      間接工作費等費用，上訴人因誤認上開全部經費預算均為
      直接工作費（契約金額），以為系爭工程標餘款尚有結餘
      ，即屬誤會。
  (四)、上訴人一再主張被上訴人就「南化水庫與高屏溪攔河堰聯
      通管路計畫」之預算有結餘款8千餘萬元，被上訴人應將
      上揭結餘款作為支付物價調整款云云。惟上訴人此項主張
      違反預算法及國庫法，且與兩造簽訂之93協議書牴觸。本
      件「南化水庫與高屏溪攔河堰聯通管路計畫」之總經費預
      算包括：公務預算及代辦費等共計5,309,908,000元，分3
      年度預算編列，其間雖有結餘83,481,860元，但因各年度
      預算未保留，依預算法規定應繳回國庫，工程執行完畢而
      無結餘。本件兩造係91年9月16日簽約，91年9月25日開工
      ，93年6月22日竣工，93年8月26日驗收完成，上訴人之承
      攬報酬請求權於93年8月27日始生效，而本件聯通管路計
      畫之全部總預算中，在93年8月27日之前被上訴人已依法
      停止支用繳回國庫82,826,045元，亦即本件上訴人之請求
      權成立前，被上訴人已依法將上揭各年度未支用餘額之預
      算停止支用繳回國庫，上訴人不得要求被上訴人追回已繳
      回之預算，本件上訴人之物價調整款與預算保留款並無關
      係，亦不得互相流用。
  (五)、至上開行政院92原則為行政命令，並非契約上義務，上訴
      人不得據此為請求。依前揭行政院92原則第6點，本件物
      價調整增加給付係以原工程預算為上限及範圍，若調整之
      工程金額超出原預算，除非另行報上級機關核准，否則不
      得為之。上訴人亦據此向被上訴人申領相關物價調整增加
      金額完畢，且依該原則第6點之文義以觀，應係非純粹的
      隨意條件，以被上訴人「報署籌措財源」為條件，並得署
      同意後使條件成就而生效，因此，本件上揭約定指系爭物
      價調整之費用如超出該計畫對於物價上漲所核定之上開經
      費時，被上訴人如欲再辨理其餘調整費用之支應，應須先
      報署針對此項費用籌措財源後始得為之，此係被上訴人倘
      欲再辦理物價費用調整之程序作為義務，而非為一將來客
      觀之不確定事實，並無使法律行為效力之發生，繫於將來
      不確定事實之成否情事，自與停止條件有別，而係隨意條
      件。是上訴人認前開「報署籌措財源」為停止條件，被上
      訴人故意以不正當之行為阻其條件之成就，視為條件已成
      就，被上訴人仍應給付物價調整款餘額云云，顯有誤會等
      語，資為抗辯。
  (六)、聲明：
    1.上訴駁回。
    2.第二審訴訟費用由上訴人負擔。
    3.如被上訴人受不利判決願供擔保，請准宣告免假執行。
四、兩造不爭執事項：
  (一)、上訴人於91年9月16日與被上訴人訂立工程契約，承攬被
      上訴人發包之「南化水庫與高屏溪攔河堰聯通管路計畫－
      導水幹管第六段工程」（即系爭工程），約定由上訴人施
      作位於高雄縣內門鄉、旗山鎮工程全長6,564公尺，其中
      包含4號橋、大明橋、三協橋、旗山橋等4座推進管工程（
      184公尺），主要工程項目包括土木（含復舊）工程、管
      線工程（6,380公尺）、電氣工程以及雜項工程等，全部
      工程於93年6月22日竣工，並於93年8月26日經被上訴人驗
      收完畢，本件系爭工程契約總金額（價）為482,600,000
      元。
  (二)、系爭工程進行期間因適逢全球景氣復甦，造成國內鋼筋及
      金屬製品價格產生劇烈變動，行政院遂於92年4月30日函
      頒院授工企字第09200176120號「因應國內鋼筋價格變動
      之物價調整處理原則」（行政院92原則）以因應上開情事
      發生。經濟部水利署於92年11月3日依行政院上開處理原
      則以經水工字第09205005970號函示「因應國內鋼筋價格
      變動之物價調整規定」（水利署92規定）作為兩造辦理工
      程物價調整計算之依據。
  (三)、兩造於93年3月17日開會協商系爭工程款之物價調整議案
      ，該會結論為：「一、本計畫依工程會92年4月30日『因
      應國內鋼筋價格變動之物價調整』規定，基於本計畫各工
      程依前述規定得予調整之金額累計高達1億餘元，遠大於
      本案預定4千萬元物價上漲準備金，故應依比例覈實調整
      辦理，嗣後結算尚有餘裕時再行另案研商可否再予辦理。
      二、本案請中華顧問工程司暨亞新顧問公司於文到一週內
      依據行政院『因應國內鋼筋價格變動之物價調整處理原則
      』重新核實計算後，送南水局核轉水利署籌措經費後辦理
      」。
  (四)、監造單位中華顧問工程司依上揭處理原則重新計算上訴人
      金屬製品物價指數調整後增加之工程款，於同年9月15日
      彙總上訴人承攬之系爭工程金屬製品物價調整金額為24,
      300,413元。
  (五)、兩造於93年10月11日簽立系爭工程「契約變更協議書」。
  (六)、被上訴人針對上開調整後系爭工程金屬製品物價調整金額
      24,300,413元，被上訴人已給付其中5,857,108元，現尚
      餘18,443,305元之物價調整金額未給付。
  (七)、倘兩造有約定依被上訴人之工程物價上漲準備金為4千萬
      元，以上訴人及各廠商的物價調整金額比例分配，則上訴
      人之系爭工程分配金額為5,857,108元。
  (八)、依被上訴人98年10月21日陳報狀後附之結算表所示，本件
      南化水庫與高屏溪攔河堰聯通管路計畫全部工程之結餘款
      為83,499,960元（即82,826,045元、及673,915元，見原
      審卷三第86、87頁）。
  (九)、以上事實，並有工程契約書、行政院函文、被上訴人函文
      、金屬製品物價調整彙總表、比例調整金額表、契約變更
      協議書、統一發票等資料附卷足參（見原審補字卷第7-16
      、19-23、25頁；原審卷一第75頁；原審卷二第318、324
      頁、本院卷第54-55頁），並為兩造所不爭執，堪信為真
      實。
五、至於上訴人主張依93協議書契約關係，請求被上訴人應給付
    上訴人其餘物價調整工程款等情。則為被上訴人所否認，並
    以前開情詞置辯。是本件應審酌者為：上訴人得否依93協議
    書請求被上訴人給付物價調整之工程款？如可，其金額為何
    ？經查：
  (一)、依兩造簽訂之93協議書（見本院卷第155頁）已明載：「
      經雙方協議簽訂本協議書，同意依經濟部水利署92年11月
      3日經水工字第09205005970號函『因應國內鋼筋價格變動
      之物價調整規定』（即水利署92規定）及經濟部水利署南
      區水資源局93年3月19日水南工字第09306001910號函辦理
      （即93會議）」。而該協議書第1條則載明：「本規定依
      據行政院92年4月30日院授工企字第09200176120號函頒之
      『因應國內金屬製品價格變動之物價調整處理原則』（即
      行政院92原則）辦理」之記載。由此可知，系爭93協議書
      係以上開行政院92原則、水利署92規定，作為簽訂契約變
      更協議書之上位準則依據，並將之與93會議結論同列入作
      為簽訂93協議書依據及內容，則兩造自應同受該原則或規
      定及系爭93會議結論內容之拘束，已甚明確。
  (二)、次查行政院92原則為考量機關經費支應能力，於壹處理措
      施第6點明定：「機關依本處理原則辦理物價調整所增加
      之經費，應在工程『標餘款』或各該計畫『奉核定預算內
      』勻支。」；而水利署92規定及兩造93協議書第1點均重
      申依行政院92原則辦理之旨。另水利署92規定、93協議書
      第6條明定：「機關依本規定辦理物價調整所增加之經費
      由各局於『核定之經費』內覈實辦理…（見原審卷二第20
      頁、本院卷第155頁）。因此被上訴人對上訴人增加物價
      調整款，應在工程『標餘款』、或各該計畫『奉核定預算
      內』、『核定之經費』內給付。雖被上訴人抗辯：被上訴
      人與上訴人及其他廠商於93會議時已作成結論，工程依前
      述規定得予調整之金額累計高達1億餘元，遠大於本案預
      定4,000萬元物價上漲準備金，故應依比例覈實調整，即
      兩造已就之物價調整增加工程款達成協議，以4,000萬元
      比例覈實給付云云。被上訴人已給付完畢，上訴人自不得
      再行爭議而請求調整工程金額給付云云。然系爭93會議結
      論係：「一、本計畫依工程會92年4月30日因應國內鋼筋
      價格變動之物價調整規定，基於本計畫各工程依前述規定
      得予調整之金額累計高達1億餘元，遠大於本案預定4千萬
      元物價上漲準備金，故應依比例覈實調整辦理，嗣後結算
      尚有餘裕時再行另案研商可否再予辦理。二、本案請中華
      顧問工程司暨亞新顧問公司於文到一週內依據行政院「因
      應國內鋼筋價格變動之物價調整處理原則」（即行政院92
      原則）重新覈實計算後送南水局核轉水利署籌措經費後辦
      理。」（見原審卷二第28頁）。由該結論內容可知93會議
      僅就「本案預定4千萬物價上漲準備金」為討論及決議，
      而前述核定預算、工程標餘款、核定經費等項，則未入討
      論及決議之範圍內，且該會議結論亦有「嗣後結算尚有餘
      裕時再行另研商可否再予辦理」一語，實難認上訴人已同
      意僅就物價上漲準備金部分調整，而不及於其他。況如僅
      於預定四千萬物價上漲準備金為比例調整，兩造大可於其
      後簽立之93協議書中明載，然兩造之93協議書並未為此之
      約定，反而係以行政院92原則、水利署92規定為該協議書
      之內容，足見被上訴人抗辯，上訴人已同意僅就物價調整
      準備金4,000萬元範圍內依比例調整云云，尚非可採。
  (三)、又兩造簽立之93協議書，兩造同意依行政院92原則、水利
      署92規定作為工程款調整之依據。而系爭工程監造單位中
      華顧問工程司依上揭處理原則重新計算上訴人承攬系爭工
      程金屬製品物價調整金額為24,300,413元，復為兩造所不
      爭之事實，依前揭說明，由兩造簽立之93協議書所定之約
      款，可知如在工程『標餘款』、或各該計畫『奉核定預算
      內』、『核定之經費』範圍內，上訴人請求被上訴人給付
      物價調整，即屬有據。是本件應審究有無工程標餘款，或
      在奉核定預算內或核定經費內，有無餘款足供物調費用，
      茲查：
    1.上訴人雖主張本件有工程標餘款157,443,589元云云。然
      查所謂「工程標餘款」係指工程招標原編預算金額減決標
      金額（含後續契約變更）之餘額。而本件系爭工程預算金
      額為487,316,000元，決標金額為482,600,000元，最後設
      計變結算546,556,411元，已無工程標餘款，此有行政院
      公共工程委員會99.5.2工程企字第09900190540函及所附
      意見對照表可稽（見本院卷第71-72頁）。是上訴人此部
      分之主張，尚非可採。
    2.又查，「南化水庫與高屏溪攔河堰聯通管路計畫」，係奉
      行政院89年10月31日台89經字第31284號函核定實施，計
      畫期限3年，總經費奉行政院90年10月29日台90經字第060
      114號函核定為53.1億元。有「南化水庫與高屏溪攔河堰
      聯通管路修正計畫」在卷可參（見原審卷三第9-20頁）。
      亦即「南化水庫與高屏溪攔河堰聯通管路計畫」經核定之
      經費為53.1億元。該「南化水庫與高屏溪攔河堰聯通管路
      計畫」經核定之經費53.1億，逐年編列預算。而「南化水
      庫與高屏溪攔河堰聯通管路計畫」分20個工程（此亦為兩
      造不爭執之事實，亦有各工程名稱表在卷可參，原審卷二
      第318頁）。而「南化水庫與高屏溪攔河堰聯通管路計畫
      」之「奉核定預算」，係指核定得用於該計畫之總經費（
      見前述公共工程委員會函所附意見對照表），而該計畫「
      奉核定預算」亦約為53.1億元，此有審計部發給經濟部水
      利署及所（水資局及所屬）90-93年度單位決算（附表）
      審定本（見原審卷三第78-85，第89-100頁）及被上訴人
      依該審定本附表匯整之「南化水庫與高屏溪攔河堰聯通管
      路計畫」各年度執行狀況表、各年度經費表在卷可參（見
      原審卷三第86-88頁）。且核兩造之陳述及抗辯，本件「
      奉核定預算」等同「核定之經費」（見本院卷第127-1頁
      ）。
   3.再查，「南化水庫與高屏溪攔河堰聯通管路計畫」奉核定
     預算或核定之經費，減去該計畫實際支付工程款，尚有結
     餘款83,349,960元，為兩造所不爭執之事實（詳見前述兩
     造所不爭執事項8.所載）。雖被上訴人抗辯，該結餘款早
     在系爭工程驗收完成前，已依法停止支用，並分年分項逐
     筆繳回國庫，不得追回流作價調整款支用云云。然查，依
     審計部發給經濟部水利署及所（水資局及所屬）90-93年度
     單位決算（附表）審定本（見原審卷三第78-85，第89-100
     頁）加以統計，固可算出「南化水庫與高屏溪攔河堰聯通
     管路計畫」全部結餘款83,349,960元，但被上訴人有無辦
     保留，是否獲准，係何時繳回，繳回多少金額，被上訴人
     並無法說明舉證（見本院卷第30-31頁），是無法由前開決
     算資料推認，於行政院頒92原則，水利署訂92規定，或兩
     造為93會議或93協議書時，被上訴人已將系爭計畫之全部
     結餘款均已繳回國庫。況依行政院92原則之處理措施第6點
     所定在「各該計畫奉核定預算」內勻支，此規定係因應國
     內鋼筋價格劇烈變動，為公共工程能順利進行，兼顧承包
     廠商利益及機關經費支應能力，而明定在「各該計畫奉核
     定預算」內勻支。以本件「南化水庫與高屏溪攔河堰聯通
     管路計畫」而言，該計畫之奉核定預算（核定經費）既為
     53.1億元，則該計畫之總工程支出，加上依行政院92原則
     、水利署92規定之物調款項，須在奉核定預算（或核定經
     費）53. 1億元範圍內，換言之，物調金額須在該計畫結餘
     款（即在奉核定預算＜或核定經費＞53.1億元減總工程支
     出）範圍內支應。「南化水庫與高屏溪攔河堰聯通管路計
     畫」既有前述之結餘款，依兩造之93協議書，被上訴人即
     於該結餘之範圍內，給付各承包廠商物調款項義務，自不
     能以其已將結餘繳庫，而免除其給付義務。此由行政院財
     經會報『第13次會議紀錄之議案貳結論一『…請原補助機
     關基於補助之原意全額補助地方政府，如補助機關原預算
     相關經費無結餘款或結餘款已繳回者，則由原補助機關於
     次一年度編列預算處理；屬中央機關部分補助地方政府之
     工程，由補助機關按補助款所占比例，繼續補助地方政府
     』…，」（見本院卷第95-97頁）益顯被上訴人之給付義務
     ，與該結餘款是否繳回，亦與預算法或國庫法無涉。被上
     訴人將其給付義務與履行之方法或履行義務之能力混淆，
     自非可採。
 (四)、末查，「南化水庫與高屏溪攔河堰聯通管路計畫」奉核定
     預之結餘款為83,499,960元，此依93協議書固可作為支付
     物價調整之款項。但「南化水庫與高屏溪攔河堰聯通管路
     計畫」之計有20個工程，每個工程依被上訴人均依水利署
     92規定及93會議均分別與被上訴人訂有變更契約協議書，
     而有物價調整，20項工程之總調整金額為165,955,028元，
     有調整明細附卷可參（見本院卷第150頁），而上訴人調整
     之金額為24,300,413元，依此比例，上訴人就系爭計畫結
     餘款83,499,960元，可向被上訴人請求之物價調整金額為
     12,226,707元（24,300,413÷165,955,028×83,499,960=1
     2,226,707）元。逾此範圍之請求，即屬無據，不應准許。
六、綜上所述，上訴人依93協議書給付工程款之法律關係請求被
    上訴人應給付上訴人物價調整款12,226,707元，及自調解不
    成立之翌日起即94年9月3日至清償日止，按週年利率百分之
    5 計算之法定遲延利息，為有理由，應予准許。逾此範圍之
    請求為無理由，應予駁回。又上訴人勝訴部分，兩造分別陳
    明願供擔保為准、免假執行之宣告，經核於法並無不合，爰
    分別酌定相當擔保金額准許之。至於上訴人敗訴部分，其假
    執行之聲請失所附麗，應併予駁回。原審就上開應准許部分
    ，為上訴人敗訴之判決，並駁回其假執行之聲請，尚有未洽
    ，上訴意旨求予廢棄改判，為有理由，爰由本院予以廢棄改
    判如主文第2項所示，並依聲請為附條件之准、免假執行之
    宣告。至於上訴人之請求不應准許部分，原判決為上訴人敗
    訴之判決，並駁回其假執行之聲請，經核於法並無不合，上
    訴意旨求予廢棄改判，為無理由，應駁回其上訴。
七、本件事證已臻明確，至於未論述之爭點；兩造其餘攻擊防禦
    方法及未經援用之證據，經本院斟酌後，認為均不足以影響
    本判決之結果，自無一一詳予論駁之必要，併此敘明。
八、據上論結，本件上訴為一部有理由，一部無理由，依民事訴
    訟法第450條、第449條第1項、第79條、第463條、第390條
    第2項、第392條，判決如主文。
中    華    民    國    100    年    8    月    12   日
                  民事第一庭    審判長法  官    丁振昌
                                      法  官    高明發
                                      法  官    李素靖
上為正本係照原本作成。
如不服本判決，應於收受送達後20日內向本院提出上訴書狀，其
未表明上訴理由者，應於提出上訴後20日內向本院補提出理由書
狀（均須按他造當事人之人數附繕本）上訴時應提出委任律師或
具有律師資格之人之委任狀；委任有律師資格者，另應附具律師
資格證書及釋明委任人與受任人有民事訴訟法第466條之1第1項
但書或第2項（詳附註）所定關係之釋明文書影本。如委任律師
提起上訴者，應一併繳納上訴審裁判費。
中    華    民    國   100    年    8     月    12    日
                                      書記官    李良倩
【附註】
民事訴訟法第466條之1：
(1)對於第二審判決上訴，上訴人應委任律師為訴訟代理人。但上
  訴人或其法定代理人具有律師資格者，不在此限。
(2)上訴人之配偶、三親等內之血親、二親等內之姻親，或上訴人
  為法人、中央或地方機關時，其所屬專任人員具有律師資格並
  經法院認為適當者，亦得為第三審訴訟代理人。
民事訴訟法第466條之2第1項：
  上訴人無資力委任訴訟代理人者，得依訴訟救助之規定，聲請
  第三審法院為之選任律師為其訴訟代理人。